臺灣高等法院臺中分院刑事判決
111年度上訴字第899號
上  訴  人  
即  被  告  周士捷



            林棋昇



            王俊仁


上三人共同
選任辯護人  練家雄律師
            張芸慈律師
上列上訴人因傷害等案件，不服臺灣彰化地方法院109年度訴字
第1086號中華民國111年1月26日第一審判決（起訴案號：臺灣彰
化地方檢察署109年度偵字第8902、12352號），提起上訴，本院
判決如下：
    主  文
原判決關於周士捷、林棋昇、王俊仁科刑部分，均撤銷。
周士捷共同犯傷害罪，處有期徒刑陸月，如易科罰金，以新臺幣
壹仟元折算壹日。
林棋昇共同犯傷害罪，處有期徒刑陸月，如易科罰金，以新臺幣
壹仟元折算壹日。
王俊仁共同犯傷害罪，處有期徒刑伍月，如易科罰金，以新臺幣
壹仟元折算壹日。
    事實及理由
壹、審判範圍：
　　按民國110年6月16日公布、同年月18日施行之刑事訴訟法第
    348條規定：「上訴得對於判決之一部為之（第1項）。對於
    判決之一部上訴者，其有關係之部分，視為亦已上訴。但有
    關係之部分為無罪、免訴或不受理者，不在此限（第2項）
    。上訴得明示僅就判決之刑、沒收或保安處分一部為之（第
    3項）。」本案係於111年4月13日上訴繫屬於本院，有本院
    收文戳章可憑（見本院卷第3頁），是本案上訴之效力及其
    範圍，應依現行刑事訴訟法第348條規定判斷。而上訴人即
    被告(下稱被告)周士捷、林棋昇、王俊仁於本院審理中，均
    已明示僅針對科刑部分上訴(見本院卷第256、257頁），是
    依刑事訴訟法第348條第3項規定及修法理由，本院審理範圍
    僅限於原判決所處之刑部分，其餘被告未表明上訴部分，不
    在上訴範圍。
貳、原審認定的犯罪事實
    緣楊四海曾於民國109年2月10日，在彰化縣芳苑鄉芳苑社區
    服務中心，因故與彰化縣芳苑鄉仁愛村村長洪豪澤發生口角
    爭執後，持高爾夫球桿將洪豪澤敲打成傷（楊四海該部分傷
    害犯行，業經臺灣彰化地方法院判處拘役20日確定），雙方
    因此互有嫌隙；而真實姓名年籍不詳之成年男子得知上情後
    ，為替洪豪澤向楊四海報復，遂設法邀集周士捷、林棋昇、
    王俊仁及其他多名年籍資料不詳之成年男子（下稱周士捷、
    林棋昇、王俊仁等人），共同基於傷害楊四海之犯意聯絡，
    於109年2月12日上午8時許，共乘車牌號碼0000-00號自用小
    客車、車牌號碼000-0000號租賃小客車，在新北市土城以「
    相互跟車」之方式，一同南下前往彰化縣，又林棋昇事先備
    妥木棍3支置於車牌號碼000-0000號租賃小客車內。嗣周士
    捷、林棋昇、王俊仁等人於同日上午10時40分許，抵達楊四
    海位於彰化縣○○鄉○○路0號之住處，見楊四海送其友人陳俊
    雄走出上址主建物大門後，隨即承前之傷害楊四海之犯意聯
    絡，並同時基於侵入住居之犯意聯絡，侵入楊四海住處騎樓
    處（該處有搭建外牆與馬路區隔，性質上應為其住宅之一部
    分），周士捷、林棋昇並分持上開木棍各1支往楊四海之身
    體揮擊，另名年籍不詳之成年男子則舉起楊四海所有、放置
    該處之腳踏車砸楊四海等方式，王俊仁則與一持木棍之男子
    並肩站立在門口監看內部動態，周士捷、林棋昇、王俊仁等
    人遂以上開方式共同傷害楊四海，致楊四海因此受有右腓骨
    遠端骨折、右腓骨下端閉鎖性骨折、左腓骨下端閉鎖性骨折
    、右肩及雙側臀部挫擦傷、右膝及右腕挫傷、右小腿撕裂傷
    、左側腓骨外足踝破裂骨折及頸部傷害等傷害。其後，蔣復
    忠（所涉頂替罪嫌部分業經諭知無罪確定）、林棋昇、周士
    捷於109年2月12日晚上11時許，一同前往彰化縣警察局芳苑
    分局製作警詢筆錄，蔣復忠主動交付木棍3支予員警扣押在
    案。
參、上訴人之上訴理由：
　　被告周士捷、林棋昇、王俊仁上訴意旨略以：被告3人就上
    開傷害犯行，已與告訴人達成和解，告訴人表示不予追究並
    給予緩刑或易科罰金之機會，請求從輕量刑等語。
肆、本院的判斷：　　
一、論罪說明：
　㈠核被告周士捷、林棋昇、王俊仁所為，均係犯刑法第306條第
    1項之侵入住宅罪、同法第277條第1項之傷害罪。
  ㈡被告周士捷、林棋昇、王俊仁及其他真實姓名年籍不詳之成
    年男子間，就上開侵入住宅、傷害之犯行，有犯意聯絡及行
    為分擔，均應論以共同正犯。
  ㈢被告周士捷、林棋昇、王俊仁係以一行為同時觸犯侵入住宅
    罪及傷害罪，屬想像競合犯，應依刑法第55條之規定，從一
    重之傷害罪處斷。
  ㈣被告周士捷前曾因犯賭博罪，經臺灣臺北地方法院以100年度
    簡字第3774號簡易判處有期徒刑3月確定；再於101年間因犯
    傷害、毀損罪，經該院以102年度易字第880號分別判處有期
    徒刑8月、5月，上訴後，經臺灣高等法院以103年度上易字
    第507號判決駁回上訴確定；嗣前開3罪經臺灣高等法院以10
    3年度聲字第3140號裁定定應執行有期徒刑1年2月確定。另
    因違反藥事法案件，經臺灣臺北地方法院以103年度訴字第2
    11號判處有期徒刑5月確定，又另犯賭博罪，經該院以103年
    度簡字第1913號判處有期徒刑3月確定，嗣前開2罪經裁定定
    應執行有期徒刑7月確定。前開各罪接續執行後，於105年2
    月26日假釋付保護管束出監，於105年4月19日保護管束期滿
    ，假釋未經撤銷，其未執行之刑，以已執行論，有其臺灣高
    等法院被告前案紀錄表1份在卷可憑，是被告周士捷於有期
    徒刑執行完畢5年以內故意再犯本案有期徒刑以上之罪，為
    累犯；惟參酌司法院大法官釋字第775號解釋意旨，本院認
    被告上開所犯賭博、毀損及違反藥事法案件，與本案傷害案
    件之罪質、行為態樣並不相同，另被告周士捷就本案已與告
    訴人達成和解，告訴人於本院審理中表示不予追究並給予緩
    刑或易科罰金之機會（見本院卷第216頁），若依累犯加重
    顯有罪刑不相當之過苛情形，爰不依刑法第47條第1項規定
    加重其刑。
  ㈤按刑法第59條規定犯罪之情狀可憫恕者，得酌量減輕其刑， 
    其所謂「犯罪之情狀」，與同法第57條規定科刑時應審酌之
     一切情狀，並非有截然不同之領域，於裁判上酌減其刑時
    ， 應就犯罪一切情狀（包括第57條所列舉之10款事項），
    予以 全盤考量，審酌其犯罪有無可憫恕之事由（即有無特
    殊之原 因與環境，在客觀上足以引起一般同情，以及宣告
    法定低度 刑，是否猶嫌過重等等），以為判斷（最高法院9
    5年度台上 字第6157號判決意旨參照）。且按刑事審判旨在
    實現刑罰權 分配之正義，故法院對有罪被告之科刑，應符
    合罪刑相當之 原則，使輕重得宜，罰當其罪，以契合社會
    之法律感情，此 所以刑法第57條明定科刑時應審酌一切情
    狀，尤應注意該條 所列10款事項以為科刑輕重之標準，同
    法第59條規定:「犯罪之情狀顯可憫恕，認科以最低度刑仍
    嫌過重者，得酌量減 輕其刑。」旨在避免嚴刑峻罰，法內
    存仁，俾審判法官得確實斟酌個案具體情形，妥適裁量，務
    期裁判結果，臻致合情、合理、合法之理想（最高法院102
    年度台上字第3046號判決意旨參照）。查被告周士捷、林棋
    昇、王俊仁就上開傷害犯行，殊值非難，惟其等已與告訴人
    達成和解，告訴人表示不予追究並給予緩刑或易科罰金之機
    會，已如前述，其等亦有悔意並盡力彌補所生損害，則其等
    所犯上開傷害罪，如科處法定最低度之刑猶嫌過重，衡情不
    無可憫，爰均依刑法第59條規定酌量減輕其刑。
二、原審就被告周士捷、林棋昇、王俊仁3人上開傷害犯行，認
    犯罪事證明確，而予以論罪科刑，固非無見；惟查：㈠原審
    論以被告3人為傷害之共同正犯，原判決主文均漏載「共同
    」犯傷害罪，顯有違誤。㈡又原審未及審酌被告3人於審理期
    間業已與告訴人達成和解，並已得到告訴人之寬恕而不追究
    ，再綜觀本案犯罪情狀，考量被告3人上開客觀之犯行、主
    觀之惡性，認犯罪之情狀尚有可憫恕之情，如科以最低度刑
    ，有情輕法重之情形，原審未及適用刑法第59條規定酌減其
    刑定，容有未洽，被告3人就此部分上訴，為有理由。原判
    決既有上開可議之處，即屬無可維持，應由本院就原判決關
    於被告3人部分予以撤銷改判。
三、爰審酌被告周士捷、林棋昇、王俊仁3人僅因友人邀約或在
    場相挺等理由而參與本案犯行，其等持棍棒毆打告訴人之此
    等逞兇鬥狠行徑，罔顧國家法紀，對社會治安造成重大危害
    ，造成告訴人受有前揭傷害，傷勢非輕，並考量被告周士捷
    、林棋昇犯案程度較被告王俊仁為深之犯罪分工模式及參與
    情節；另被告周士捷、林棋昇、王俊仁於本院審理中均坦承
    犯行，且被告3人均已與告訴人達成和解，告訴人並表示不
    予追究；兼衡被告周士捷自述為高中畢業之智識程度、以搭
    鷹架為業、月收入約新臺幣（下同）4、5萬元，未婚、無子
    、跟親戚同住、無須扶養之人、在外有私人債務每月還款數
    額不一定之生活狀況；被告林棋昇自述為國中畢業之智識程
    度、職業市場搬運工、月收入3萬元，未婚、育有1子就讀國
    中，除扶養其子外，另與其弟共同扶養母親，每月開銷1萬5
    千元、有私人欠款、每月還款幾千元；被告王俊仁自述為國
    中畢業之智識程度、職業臨時工、月收入約3萬元、未婚、
    無子，與其母同住、與其兄共同扶養母親，每月須開銷1萬5
    千元之家庭開銷、房屋貸款之生活狀況（見原審卷二第280
    頁）等一切情狀，分別量處如主文所示之刑，並均諭知易科
    罰金之折算標準。
據上論斷，應依刑事訴訟法第369條第1項前段、第364條、第299
條第1項前段，判決如主文。
本案經檢察官蔡奇曉提起公訴，檢察官陳佳琳到庭執行職務。
中　　華　　民　　國　　111 　年　　6 　　月　　7 　　日
         　　刑事第五庭     審判長法　官  鄭  永  玉
     　　　　　　　　　 　　　　　法　官  周  莉  菁
   　　　　　　　　　　 　　　　　法　官  卓  進  仕
以上正本證明與原本無異。     
如不服本判決應於收受送達後20日內向本院提出上訴書狀，其未
敘述上訴之理由者，並得於提起上訴後20日內向本院補提理由書
（均須按他造當事人之人數附繕本）「切勿逕送上級法院」。
因疫情而遲誤不變期間，得向法院聲請回復原狀。
                                  書記官  廖  家  莉 

中　　華　　民　　國　　111 　年　　6 　　月　　7 　　日
附錄本案論罪科刑法條：
刑法第306條第1項
無故侵入他人住宅、建築物或附連圍繞之土地或船艦者，處1年
以下有期徒刑、拘役或9千元以下罰金。
刑法第277條第1項
傷害人之身體或健康者，處5年以下有期徒刑、拘役或50萬元以
下罰金。
犯前項之罪，因而致人於死者，處無期徒刑或7年以上有期徒刑
；致重傷者，處3年以上10年以下有期徒刑。